【裁判字號】    89,易,792
【裁判日期】    900109
【裁判案由】    侵占等
【裁判全文】
臺灣彰化地方法院刑事判決                          八十九年度易字第七九二號
    公  訴  人  臺灣彰化地方法院檢察署檢察官
    被      告  丁○○
右列被告因侵占案件，經檢察官提起公訴（八十八年度偵字第六五二七號），本院判
決如左：
    主  文
丁○○連續意圖為自己不法之所有，而侵占對於業務上所持有之物，處有期徒刑壹年
。
    事  實
一、丁○○（起訴書誤載為陳「振」宇）前曾因業務侵占案件，經臺灣臺中地方法院
    於民國八十八年七月十五日判處有期徒刑一年，緩刑三年確定（該案犯罪事實發
    生在後），其於八十七年三月十七日至同年四月止，原任職於戊○○○股份有限
    公司彰化分公司（以下簡稱戊○○○公司，設於彰化市○○路○段八三八號）新
    車部，擔任業務員，負責汽車銷售，且有代理戊○○○公司向客戶收取訂金、頭
    期款、配件費及保險費等費用之權，竟基於意圖為自己不法所有之概括犯意，先
    於同年四月九日與許素真訂立車輛買賣契約，並以保險費名義向許素真及其夫乙○○收取新台幣（以下同）四萬一千元，復於同年四月二十日與甲○○訂立買賣
    契約，並向甲○○以保險費名義收取一萬四千元後，竟將其依權限向客戶收取而
    持有之前開保險費，以向戊○○○公司偽稱客戶將自行簽訂保險契約之方式，將
    所持有之客戶欲委託戊○○○公司繳納之前開保費費用分別侵占入己，未依規定
    將前開保險費繳回戊○○○公司，由該公司代客戶訂立保險契約，嗣因前揭車輛
    均未向保險公司辦理保險，經買受人乙○○及甲○○向戊○○○公司查詢後始知
    悉，乃由戊○○○公司辦理保險後提出告訴。
二、案經戊○○○公司訴請臺灣彰化地方法院檢察署檢察官偵查起訴。
    理  由
一、訊據被告丁○○固坦承以保險費名義分別向乙○○及甲○○收取前開款項，且未
    依約將前開款項繳回戊○○○公司，代購車客戶訂立保險契約，繳交保險費等情
    ，雖矢口否認前開侵占犯行，辯稱係因訂車客戶原先訂車之等級不同，致伊另所
    收取費用不足，方以所收取之保險費支付其他費用，並無侵占之意云云。惟經查
    ，被告前開收取保險費後，未繳回戊○○○公司代為訂立保險契約，而將保費侵
    占入己之犯行業據証人乙○○及甲○○証述在卷，亦經告訴人代理人己○○指述
    綦詳，且與証人丙○○於本院結稱之被告當時係以客戶欲自保方式未將保費交出
    辦理保險等語均相符，至被告雖辯稱購車等級不同，致訂車之人繳交費用不足而
    挪用，然本件購車客戶許素真及甲○○所訂購之車輛確係一千六百西西，並非原
    所告知之一千八百西西車輛，有合約書影本在卷可稽，且此為被告於訂立契約，
    收取頭期款時即已知悉，而有關業務員為提昇業績，彈性訂定車價之折讓金，或
    業務員以自己之獎金增加車輛之配備，以增加客戶之購買慾望等，其數額均係由
    業務員自行決定，而此差額實係由業務員自行吸納之部分，業務員既承諾折價在
    先，自不得於嗣後要求買受人支付此部分價額，且被告係自行將保險費調整其他
    用途等情，亦據其坦承在卷，故被告嗣後自不得藉口買受人應支付配件贈品費用
    而將原應支付之保險費予以侵占甚明，故被告前開所辯，顯係事後卸責之詞，不
    堪採信，本件被告犯罪事証明確，犯行洵堪認定。
二、按被告丁○○原係戊○○○公司之業務員，依其權限得向客戶收取保險費，竟於
    收取保險金額後向戊○○○公司偽稱客戶將自行簽訂保險契約，而將所持有之因
    客戶欲委託戊○○○公司繳納之保費費用侵占入己。故核被告所係犯刑法第三百
    三十六條第二項之業務侵占罪。被告前開二次侵占犯行，時間緊接，所犯又係構
    成要件相同之罪名，顯係基於概括犯意為之，係屬連續犯，應依刑法第五十六條
    連續犯規定論以一罪，並加重其刑。至公訴人雖指稱被告另將向乙○○（許素真
    之夫）溢收之二萬二千五百十一元（共收五萬三千九百元，其中頭期款一萬元，
    實支付九千九百九十九元，導流板之配件費二千九百元，實支二千四百元，以保
    險費名義收四萬一千元，及支付動產擔保交易規費三千元，領牌費一萬一千九百
    九十元，選牌費四千元）及向甲○○溢收之一萬二千零十元（共收三萬九千元，
    包括以訂金名義收取三千元，以頭期款名義收取一萬元，以領牌費名義收取一萬
    二千元，於支付二萬六千九百八十九元，包括頭期款九千九百九十九元、動產擔
    保交易規費三千元、領牌費一萬一千九百九十元及選牌費二千元後）均侵占入己
    云云，然經查，前開二部車輛均係依被告提出之資料，由戊○○○公司依公司之
    規定開出繳費之依據，有被告及告訴人代理人提出之引用單據在卷可稽，而前開
    配件或相關應支付之費用，均係依彰泰公司所訂之費用，於被告繳交向客戶收取
    之費用中扣除，並非係單筆支付，此亦有被告庭呈之銷售獎金核定表等在卷可稽
    ，且領牌費用究係多少，該公司亦有依不同之車輛及依不同情形，而各別調整，
    此亦據証人阮仲涵結稱前開二部車輛（經選定車牌分別為Ｍ五─八七六八及Ｍ五
    ─八七八八號）均有選牌之情形，故其價格確係於公司內部另有不同規定，係由
    業務員個別商量，而本件既確實有跳號選牌之情形，故前開數額是否即係依向監
    理單位繳交之數額即有不同，尚非得以此計算被告侵占前開款項甚明，且前開款
    項亦確係支付予告訴人公司，有卷附之費用計算單等在卷可稽，故此部分被告侵
    占犯行尚無法証明，惟公訴人認此部分與前開部分有連續犯關係，係屬裁判上一
    罪，爰不另為無罪之諭知，併予敘明。至被告丁○○另曾因業務侵占案件，經臺
    灣臺中地方法院於八十八年七月十五日判處有期徒刑一年，緩刑三年確定部分，
    因該案犯罪事實發生在後，有前開案件判決書影本在卷可稽，且係於被告離職後
    另於任職公司侵占之犯行，顯與本件之犯意不同，附此敘明。爰審酌被告素行、
    犯罪動機、犯罪侵占之款項、所生危害及犯後態度等一切情狀，量處如主文所示
    之刑，以示懲戒。
據上論斷，應依刑事訴訟法第二百九十九條第一項前段，刑法第五十六條、第三百三
十六條第二項，罰金罰鍰提高標準條例第一條前段，判決如主文。
中      華      民      國    九十      年      一      月      九      日
                              臺灣彰化地方法院刑事第二庭
                                      法      官  王  紋  瑩
右正本證明與原本無異。
如不服本判決，應於判決送達後十日內向本院提出上訴狀（須附繕本）。
告訴人或被害人對於判決如有不服具備理由請求檢察官上訴者，其上訴期間之計算係
以檢察官收受判決正本之日期為準。
                                      法院書記官  鄭  秀  鑾
中      華      民      國    九十      年      一      月     十六     日
刑法第三百三十六條
對於公務上或因公益所持有之物，犯前條第一項之罪者，處一年以上七年以下有期徒
刑，得併科五千元以下罰金。
對於業務上所持有之物，犯前條第一項之罪者，處六月以上五年以下有期徒刑，得併
科三千元以下罰金。
前二項之未遂犯罰之。


司法院資訊處製作；財團法人民間司法改革基金會備份。
